【裁判字號】    94,易,1835
【裁判日期】    950119
【裁判案由】    恐嚇取財等
【裁判全文】
臺灣高雄地方法院刑事判決              94年度易字第1835號
公訴人  臺灣高雄地方法院檢察署檢察官
被  告  己○○
        甲○○
上列被告因恐嚇等案件，經檢察官提起公訴（94年度偵字第2114
4號），本院判決如下：
   主文
己○○、甲○○共同連續意圖為自己不法之所有，以恐嚇使人將
本人之物交付，己○○，處有期徒刑壹年；甲○○，處有期徒刑
陸月，如易科罰金，以參佰元折算壹日。扣案之鴿網參張、中華
電信IC電話卡貳張、鐮刀壹把及十字弓箭玖拾壹支、十字弓壹支
，均沒收之。
    事實
一、己○○基於意圖為自己不法所有之概括犯意，於民國94 年3
    月間某日某時起自同年9月5日某時許，在台南縣官田鄉山區
    ，連續以架設鴿網，再以彈弓將石頭打到天空使賽鴿受驚嚇
    低飛網捉之方式，對如附表一所示被害人施以其所有之賽鴿
    落網遭控制行動之現時危害，再依賽鴿腳環上之電話號碼，
    利用中華電信IC電話卡撥打公用電話向如附表一所示被害人
    恐嚇：「你的賽鴿被我們網走了，要贖回賽鴿，請依指示匯
    款至指定之帳戶」等語，使附表一所示之被害人恐其所有之
    賽鴿無法取回而心生畏怖，乃分別於附表一所示之時間依己
    ○○指示以如附表一所示之金額匯入己○○前於93年11月、
    12月間在台中火車站以新台幣（下同）8000元之對價取得之
    王素雲所開立玉山銀行彰化分行帳號0000000000000號之帳
    戶內，等錢匯入上揭帳戶領出後即將賽鴿放回。
二、己○○承前概括犯意，與甲○○及姓名年籍不詳綽號「大胖
    」之成年男子，共同基於意圖為自己不法所有之概括犯意聯
    絡，於94年9月13日某時，在高雄縣田寮鄉○○村○路山區
    （高分56分7電線桿前），由甲○○與大胖架設鴿網，以彈
    弓發射石頭，驚嚇賽鴿低飛而網捉之方式，對如附表二所示
    被害人施以其所有之賽鴿落網遭控制行動之現時危害，再由
    己○○依賽鴿腳環上之電話號碼，利用中華電信IC電話卡撥
    打公共電話向附表二之被害人恐嚇稱：「你的賽鴿被我們網
    走了，要贖回賽鴿，請依指示匯款至指定之帳戶」等語，使
    附表二之被害人心生畏懼，而分別於如附表二所示之時間，
    依據己○○指示將附表二所示之金額匯入前揭玉山銀行彰化
    分行帳號0000000000000號之帳戶內，己○○取得匯款後，
    分別給付甲○○及大胖各2400元，並將賽鴿放回。
三、又己○○、甲○○及大胖共同承前開犯意之聯絡，己○○與
    甲○○均明知大胖攜帶其非法持有之十字弓，而結夥恃以在
    公共場所捕鴿之工具，由甲○○與大胖，於94年9月14日上
    午8時許，在高雄縣田寮鄉○○村○路山區（高分56分7電線
    桿前）公共場所，架設鴿網以十字弓發射十字弓箭驚嚇賽鴿
    低飛而捕捉，對附表三所示被害人施以其所有落網之賽鴿遭
    控制行動之現實危害，在己○○未即依鴿環所示電話恐嚇附
    表三之被害人時，即被警察查獲而未遂，現場並扣得己○○
    所有供捕捉賽鴿所用之鴿網1張、己○○所有用以打電話向
    被害人恐嚇之中華電信IC電話卡2張、甲○○所有供架設鴿
    網所用之鐮刀1支、大胖所有供驚嚇賽鴿低飛所用之十字弓1
    支、甲○○所有驚嚇賽鴿低飛所用之十字弓箭10支，並經甲
    ○○同意搜索其高雄縣阿蓮鄉○○村○○路85號處所而查扣
    己○○所有預備供捕捉賽鴿所用之鴿網2張及甲○○所有供
    驚嚇賽鴿低飛所用之十字弓箭81支。
四、案經高雄縣政府警察局湖內分局報請臺灣高雄地方法院檢察
    署檢察官偵查起訴。
    理由
一、訊據被告己○○固坦承有為如犯罪事實一、二、三所示單獨
    或與被告甲○○、綽號大胖共同恐嚇取財之犯行，惟矢口否
    認有何未經許可結夥於公眾得出入之場所攜帶十字弓之犯行
    ，辯稱：該十字弓非其所有，94年9月14日當天不知大胖要
    攜帶十字弓來云云。訊之被告甲○○固坦承於94年9月13日
    及94年9月14日連續與被告己○○、大胖，架設網具，驚嚇
    賽鴿使賽鴿飛低入網捕取之事實，惟矢口否認：有何恐嚇取
    財之犯行，辯稱：僅以每隻400元之代價受雇於己○○進行
    捕鴿行為，而未參與向鴿主恐嚇取財之行為，亦事先不知情
    己○○要將捕獲賽鴿作何用云云。經查:
（一）被告己○○部分：扣案之十字弓係於己○○身上所扣到之
      情，業據己○○於94年9月14日警詢時及95年1月5日本院
      審理時所自承，且於偵訊時供稱「（問：扣案之十字弓作
      何用？）嚇鳥用」等語（見94年度偵字第21144號卷第21
      頁），再於本院審理時供稱「（問：大胖的十字弓為何在
      你這裡被查獲？）是大胖當天拿去要抓鴿子用的」等語，
      足證己○○明知大胖攜帶十字弓之目的在驚嚇賽鴿低飛網
      捉且係己○○慣用彈弓之改良方法，堪認己○○與甲○○
      、大胖係意圖捕鴿使用非法持有十字弓之事實明確。又扣
      案之十字弓係槍砲彈藥管制條例管制之刀械，有高雄縣政
      府警察局94年9月23日高縣警保民字第0940072932號函附
      卷可參，足見己○○與利惠宗、大胖於附表三之時間、地
      點，未經許可結夥於公共場所攜帶十字弓之事實堪予認定
      ，是己○○辯稱：不知大胖當天攜帶十字弓來嚇鳥云云，
      顯係事後卸責之詞，至於該十字弓究竟為何人所有並不影
      響結夥攜帶刀械罪之成立，故己○○辯稱：該物非其所有
      云云，亦不足為其有利之認定。綜據上述，被告己○○所
      辯不足採。
（二）被告甲○○部分：甲○○於94年9月14日警詢時供稱「（
      問：你們（甲○○、己○○）是怎麼認識？及組成竊盜結
      構？）己○○是一名甲仙鄉的朋友介紹認識的，是由己○
      ○提議要網鴿勒贖」、「（問：是否有打電話勒贖？）打
      電話勒贖部份均由他（指己○○）處理」等語，足見甲○
      ○係與己○○基於恐嚇取財之概括犯意聯絡，共同架設網
      具捕鴿後，再由己○○打電話向鴿主恐嚇取財之事實應堪
      認定，是甲○○前揭所辯顯係臨訟卸責之詞，礙難採信。
      又甲○○於警詢、偵訊及本院審理時均自承：事先知情大
      胖要帶十字弓來嚇鳥，扣案之十字弓箭係被查獲之幾天前
      伊上網購買等語，足見甲○○與己○○及大胖均係意圖供
      捕鴿使用而非法持有十字弓。至於該十字弓究竟是否用以
      發射十字弓箭嚇鳥一節，均不影響其此等行為該當結夥攜
      帶十字弓之構成要件事實，是以被告甲○○另辯以該十字
      弓於試射時，弦就斷了，根本沒有拿來射賽鴿云云，亦不
      足為其有利之認定。
（三）此外，復有贓物認領保管單5份、王素雲玉山銀行彰化分
      行帳號0000000000000號自93年11月1日起至94年9月15日
      止之交易明細1紙、現場蒐證照片22張（以上證據均經被
      告己○○、甲○○於本院94年11月23日準備程序同意檢察
      官提出作為證據，又審酌其證據取得之情況並無違法不當
      之處，是依刑事訴訟法第159條之5規定得作為證據）在卷
      可稽，並有鴿網3張、鐮刀1隻、中華電信IC電話卡2張扣
      案足核，是本件事證明確，被告己○○、甲○○犯行，堪
      予認定。
二、（一）核被告己○○如犯罪事實欄一之行為，係犯刑法第
    346 條第1 項之恐嚇取財既遂罪。（二）核被告己○○、甲
    ○○如犯罪事實欄二之行為，均係犯刑法346 第1 項之恐嚇
    取財既遂罪，被告己○○、甲○○就此部分行為與大胖有犯
    意聯絡及行為分擔，應依刑法第28條論以共同正犯。（三）
    又按已著手於犯罪行為之實行而不遂者，為未遂犯，刑法
    第25第1 項定有明文，所謂著手，即指行為人對於犯罪構成
    事實開始實行而言。查被告架設鴿網捕得賽鴿而控制落網賽
    鴿行動之行為，係以現實危害施加於賽鴿所有人，已密接於
    恐嚇取財之行為，顯已對於恐嚇取財之犯罪構成要件事實開
    始實行，應屬恐嚇取財罪之著手。是核被告己○○、甲○
    ○犯罪事實欄三之行為，均係犯刑法第346 條第3 項、第1
    項之恐嚇取財未遂罪及槍砲彈藥刀械管制條例第15條第2 款
    第3 款之未經許可結夥於公共埸所攜帶刀械罪，而被告己○
    ○、甲○○與大胖有犯意聯絡及行為分擔，應依刑法第28條
    論以共同正犯。公訴人認其所為係犯同法第14條第3 項之單
    純持有刀械罪，容有未洽，應予變更之。（四）按牽連犯
    與連續犯競合，應就所犯之多數罪名，先將其有連續關係者
    包括的認定以一罪論，然後與各連續犯相牽連之犯罪比較輕
    重，適用刑法第五十五條後段，從較重之牽連犯或連續犯處
    斷；即牽連犯與連續犯競合，以「先連續、後牽連」原則處
    斷（參照最高法院86年台上3360號判決意旨）。是被告己
    ○○、甲○○前後多次之恐嚇取財既遂與恐嚇取財未遂行為
    ，均時間緊接、方法相同，所犯基本犯罪事實均相同，均觸
    犯構成要件相同之罪名，顯係基於概括犯意反覆為之，應依
    連續犯之規定，各論以情節較重之恐嚇取財既遂一罪，並各
    加重其刑。又被告己○○及甲○○所犯連續恐嚇取財既遂罪
    與槍砲彈藥刀械管制條例第15條第2 款第3 款之未經許可結
    夥於公共埸所攜帶刀械罪，有方法目的之牽連犯關係，依刑
    法第55條規定，均從一重之連續恐嚇取財既遂罪論。（五）
    關於己○○連續恐嚇取財之行為起點及被害人，公訴人認定
    係自93年11月至12月間某日起，對王慶源等人恐嚇取財，公
    訴人就此係依據被告初於警詢及偵訊之自白以及
    0000000000000 號帳戶內所有匯款紀錄所認定，然被告於嗣
    於本院改稱其意係指從購買帳戶起算（見本院94年11月4 日
    詢問筆錄第7 頁），又參酌被告於本院供稱前揭
    0000000000000 號帳戶內尚有非擄鴿勒贖所得之匯款（見本
    院94年11月4 日訊問筆錄第4 頁），並被告於前揭帳戶指出
    恐嚇取財所得之交易紀錄如附表一所示係自94年4 月18日開
    始匯款，且檢察官就此未提出證據以資區別，是堪認被告己
    ○○於本院審理時所稱自94年3 月間某日開始為本件恐嚇取
    財犯行等語為可採，超過本院認定範圍之時間及被害人本應
    為無罪之諭知，惟公訴人既認此部分與被告本件犯行有連續
    犯之裁判上一罪關係，爰不另為無罪判決之諭知。又被告己
    ○○於本院94年11月23日準備程序時坦承：在官田鄉山區擄
    鴿勒贖計有41隻，並在前揭帳戶明細表上將擄鴿所得匯款打
    勾，惟被告之自白須與事實相符，始得為證據，刑事訴訟法
    第156 條第1 項定有明文，查被告在前揭帳戶明細表上所勾
    部分其中94年3 月4 日交易金額2006元、94年3 月12日交易
    金額1006元、94年3 月18日交易金額1006元、94年4 月25日
    交易金額2006元、94年5 月3 日交易金額4006元、94年5 月
    23 日 交易金額2000元、94年8 月22日交易金額13006 元、
    94年8 月23日交易金額4006元、94年9 月5 日交易金額2000
    元、94年9 月6 日交易金額8806元共計10筆交易紀錄，均係
    記載「借」，即把金額由帳戶提出或匯出之意，從而就這10
    筆匯款之自白與事實不符，應不予採信，惟此部分既經檢察
    官認與前揭論罪部分有連續犯之裁判上一罪關係，亦不另為
    無罪之諭知。（六）爰審酌被告己○○主導本件犯行、恐嚇
    取財次數繁多嚴重影響賽鴿活動之進行破壞社會秩序，甲○
    ○年輕力壯不思以正途賺取財物，竟因經濟困頓而擄鴿勒贖
    嚴重破壞社會秩序，惟念及被告二人犯後均坦承大部分犯行
    ，態度良好顯有悔意等一切情狀，量處如主文所示之刑，並
    就被告甲○○所科之刑諭知易科罰金之折算標準，以示懲儆
    。
三、扣案之鴿網3張、中華電信IC電話卡2張，均係被告己○○所
    有；扣案之鐮刀1支及十字弓箭91支，均係被告甲○○所有
    ；扣案之十字弓1支，係共犯大胖所有，業據被告己○○、
    甲○○於本院供述明確，基於共同犯罪行為應由共犯各負全
    部責任之理論，又上開扣案物品均係供本件犯罪所用之物，
    爰均依刑法第38條第1項第2款規定宣告沒收。至於扣案之
    玉山銀行彰化分行0000000000000號帳戶之提款卡經被告己
    ○○供稱：並非僅供恐嚇取財匯款之用尚有一般匯款往來紀
    錄（見本院94年11月4 日訊問筆錄第4 頁），且僅扣得提款
    卡無於帳戶之使用，爰不予宣告沒收。二侖鄉農會帳戶
    0000000000000000號之金融卡1 張、手機3 支與本件犯罪無
    關，爰不予宣告沒收。鴿子7 支，非被告所有，亦不予宣
    告沒收。
四、公訴意旨認被告己○○、甲○○共同捕取賽鴿之行徑，另涉
    有刑法第320條第1項之普通竊盜罪云云，按刑法上之竊盜罪
    ，須意圖為自己或第三人不法之所有，而竊取他人所有物，
    為其成立要件，若行為人祇因暫時之使用而取得之，用後即
    行歸還，既欠缺意思要件，僅得謂之使用竊盜，自難以竊盜
    罪責相繩（參照最高法院71年臺上字第7031號及86年臺上
    4976號判決），查被告己○○、甲○○架網捕捉附表一、二
    、三之被害人所有賽鴿之行為，係對被害人施以現時危害，
    且據己○○供稱：被害人付款後，立即釋放賽鴿，若被害人
    經通知後未匯款，隔天伊會再打電話給鴿主，並主動降價，
    如果鴿主不願意贖回，伊亦會將賽鴿釋放等語（見己○○於
    94年9月14日之警詢筆錄、94年11月4日之審判筆錄），且卷
    內並無證據顯示被告將捕獲之賽鴿變賣、飼養、宰殺之行為
    ，單以被告架網捕捉賽鴿施現時危害於被害人之行為，尚難
    遽以認定被告對該賽鴿有何不法所有之意圖，其捕獲賽鴿僅
    為一時恐嚇取財之手段，即所謂之使用竊盜，而與刑法上竊
    盜罪有別，自不構成該罪，惟公訴人認此部分與被告前揭論
    罪科刑部分具有牽連犯之裁判上一罪關係，爰不另為無罪諭
    知之理由附此敘明。
據上論斷，應依刑事訴訟法第299條第1項前段、300條，槍砲彈
藥刀械管制條例第15條第2款、第3款，刑法第28條、第56條、第
346條第1項、第3項、第55條、第38條第1項第2款，罰金罰鍰提
高標準條例第一條前段、第二條，判決如主文。本案經檢察官辛
○○到庭執行職務。
中  華    民    國    95    年    1    月    19    日
                  刑事第十一庭  審判長法  官  何秀燕
                                      法  官  戰諭威
                                      法  官  楊智守
以上證明與原本無異。
如不服本判決，應於判決送達後10日內向本院提出上訴狀。
中  華    民    國    95    年    1    月    20    日
附錄：論罪科刑法條
刑法第346條
槍砲彈藥刀械管制條例第15條
未經許可攜帶刀械而有下列情形之一者，處 2 年以下有期徒刑：
一  於夜間犯之者。
二  於車站、埠頭、航空站、公共場所或公眾得出入之場所犯之
者。
三  結夥犯之者。刑法第346條第1項、第3項、槍砲彈藥刀械管
附表一
┌──────┬───────┬────────┬───────┐
│   編號     │  匯款日期    │    匯款金額    │  被 害 人    │                                                                      │
│            │              │（單位：新台幣）│              │
├──────┼───────┼────────┼───────┤
│    1       │  94年4月18日 │   1500         │ 王傳利       │
├──────┼───────┼────────┼───────┤
│    2       │  94年4月20日 │   1550         │ 黃敏達       │
├──────┼───────┼────────┼───────┤
│    3       │  94年4月29日 │   2200         │ 陳秋源       │
├──────┼───────┼────────┼───────┤
│    4       │  94年5月3日  │   4010         │ 楊美惠       │
├──────┼───────┼────────┼───────┤
│    5       │  94年5月17日 │   1300         │ 謝水竹       │
├──────┼───────┼────────┼───────┤
│    6       │  94年5月17日 │   2030         │ 黃啟泰       │
├──────┼───────┼────────┼───────┤
│    7       │  94年5月23日 │   2010         │ 邱麟翔       │
├──────┼───────┼────────┼───────┤
│    8       │  94年6月2日  │   2000         │ 不  詳       │
├──────┼───────┼────────┼───────┤
│    9       │  94年8月9日  │   1000         │ 不  詳       │
├──────┼───────┼────────┼───────┤
│    10      │  94年8月16日 │   1810         │ 不  詳       │
├──────┼───────┼────────┼───────┤
│    11      │  94年8月16日 │   1800         │ 彭國憲       │
├──────┼───────┼────────┼───────┤
│    12      │  94年8月16日 │   1805         │ 周文欽       │
├──────┼───────┼────────┼───────┤
│    13      │  94年8月18日 │   2010         │ 蘇政雄       │
├──────┼───────┼────────┼───────┤
│    14      │  94年8月18日 │   1820         │ 不  詳       │
├──────┼───────┼────────┼───────┤
│    15      │ 94年8月22日  │   2030         │ 林瑞德       │
├──────┼───────┼────────┼───────┤
│    16      │ 94年8月22日  │   2000         │ 黃昭達       │
├──────┼───────┼────────┼───────┤
│    17      │ 94年8月23日  │   2015         │ 黃學鵬       │
├──────┼───────┼────────┼───────┤
│    18      │ 94年8月23日  │   2001         │ 陳玉林       │
├──────┼───────┼────────┼───────┤
│    19      │ 94年8月30日  │   2045         │ 許明政       │
├──────┼───────┼────────┼───────┤
│    20      │ 94年8月30日  │   2021         │ 羅先生       │
├──────┼───────┼────────┼───────┤
│    21      │ 94年8月31日  │   2016         │ 陳佟梅       │
├──────┼───────┼────────┼───────┤
│    22      │ 94年8月31日  │   1500         │ 張俊明       │
├──────┼───────┼────────┼───────┤
│    23      │ 94年8月31日  │   1500         │ 不  詳       │
├──────┼───────┼────────┼───────┤
│    24      │ 94年9月5日   │   2035         │ 盧乾         │
├──────┼───────┼────────┼───────┤
│    25      │ 94年9月5日   │   2030         │ 林阿萬       │
├──────┼───────┼────────┼───────┤
│    26      │ 94年9月5日   │   2050         │ 陳志中       │
├──────┼───────┼────────┼───────┤
│    27      │ 94年9月5日   │   2025         │ 郭麗惠       │
├──────┼───────┼────────┼───────┤
│    28      │ 94年9月5日   │   2020         │ 王雪昭       │
├──────┼───────┴────────┴───────┤
│   共  計   │                 臺幣 54133元                   │             │
│            │                                                │
└──────┴────────────────────────┘
附表二
┌───┬────────┬───────────┬───────┬─────┐
│ 編號 │      匯款時間  │    地  點            │  被 害 人    │ 金 額    │
├───┼────────┼───────────┼───────┼─────┤
│  1   │  94年9月13日   │高雄縣田寮鄉○○村○路│   陳義隆     │ 2215     │
│      │                │山區（高分56分7電線桿 │              │          │
│      │                │前）                  │              │          │
├───┼────────┼───────────┼───────┼─────┤
│  2   │  94年9月13日   │高雄縣田寮鄉○○村○路│   施韋宏     │ 2220     │
│      │                │山區（高分56分7電線桿 │              │          │
│      │                │前）                  │              │          │
├───┼────────┼───────────┼───────┼─────┤
│  3   │  94年9月13日   │高雄縣田寮鄉○○村○路│   莊先生     │ 4410     │
│      │                │山區（高分56飛7電線桿 │              │          │
│      │                │前）                  │              │          │
├───┼────────┼───────────┼───────┼─────┤
│  4   │  94年9月13日   │高雄縣田寮鄉○○村○路│   陳建宏     │ 2210     │
│      │                │山區（高分56分7電線桿 │              │          │
│      │                │前）                  │              │          │
├───┼────────┼───────────┼───────┼─────┤
│  5   │  94年9月13日   │高雄縣田寮鄉○○村○路│   蘇小姐     │ 2110     │
│      │                │山區（高分56分7電線桿 │              │          │
│      │                │前）                  │              │          │
├───┼────────┴───────────┴───────┴─────┤
│      │                                                                    │
│ 合計 │                              新台幣   13165元                      │
│      │                                                                    │
└───┴──────────────────────────────────┘
 附表三
┌─────┬────────┬───────────┬──────┐
│賽鴿編號  │    捕獲時間    │  捕獲地點            │  被 害 人  │
├─────┼────────┼───────────┼──────┤
│  1       │   94年9月14日  │高雄縣田寮鄉○○村○路│            │
│          │   上午8時許    │山區（高分56分7電線桿 │   庚○○   │
│          │                │前）                  │            │
├─────┼────────┼───────────┼──────┤
│  2       │   94年9月14日  │高雄縣田寮鄉○○村○路│            │
│          │   上午8時許    │山區（高分56分7電線桿 │   丙○○   │
│          │                │前）                  │            │
├─────┼────────┼───────────┼──────┤
│  3       │   94年9月14日  │高雄縣田寮鄉○○村○路│            │
│          │   上午8時許    │山區（高分56分7電線桿 │   丁○○   │
│          │                │前）                  │            │
├─────┼────────┼───────────┼──────┤
│          │                │高雄縣田寮鄉○○村○路│            │
│  4       │   94年9月14日  │山區（高分56分7電線桿 │   乙○○   │
│          │   上午8時許    │前）                  │            │
├─────┼────────┼───────────┼──────┤
│          │                │高雄縣田寮鄉○○村○路│            │
│  5       │   94年9月14日  │山區（高分56分7電線桿 │   戊○○   │
│          │   上午8時許    │前）                  │            │
├─────┼────────┼───────────┼──────┤
│  6       │                │高雄縣田寮鄉○○村○路│            │
│          │   94年9月14日  │山區（高分56分7電線桿 │   不詳     │
│          │   上午8時許    │前）                  │            │
├─────┼────────┼───────────┼──────┤
│  7       │   94年9月14日  │ 高雄縣田寮鄉西德村新 │   不詳     │
│          │   上午8時許    │ 路山區（高分56分7電線│            │
│          │                │ 桿前）               │            │
└─────┴────────┴───────────┴──────┘


司法院資訊處製作；財團法人民間司法改革基金會備份。
